【裁判字號】    98,易,132
【裁判日期】    980430
【裁判案由】    詐欺
【裁判全文】
臺灣雲林地方法院刑事判決               98年度易字第132號
公  訴  人  臺灣雲林地方法院檢察署檢察官
被      告  丁○○
上列被告因詐欺案件，經檢察官提起公訴（98年度偵字第28號）
，及移請併辦（98年度偵字第1455號、第1457號），被告於準備
程序中就被訴事實為有罪之陳述，本院裁定由法官一人進行簡式
審判程序，判決如下：
    主      文
丁○○幫助意圖為自己不法之所有，以詐術使人將本人之物交付
，處有期徒刑伍月，如易科罰金，以新臺幣壹仟元折算壹日。
    事實及理由
一、犯罪事實：
    丁○○知悉於金融機構開立存款帳戶並無積極資格之限制，
    且收集人頭帳戶用以詐騙被害人匯款之社會現象層出不窮，
    是若將金融機構帳戶存摺、金融卡及密碼交付他人使用，極
    可能因此供不法詐騙集團份子施用詐術使他人受騙匯入款項
    ，再加以提領運用，而屬於幫助他人從事詐欺取財犯罪之行
    為，竟仍基於幫助他人詐欺取財之犯意，於民國97年10月初
    某日（97年10月4 日以前），在臺中市○○路與漢口路交岔
    口附近，將其所申設臺灣郵政股份有限公司（下稱臺灣郵政
    公司）西平路郵局帳號00000000000000號帳戶及中國信託商
    業銀行斗六分行帳號000000000000號帳戶之存摺影本、提款
    卡及密碼（寫在提款卡背面）等物同時交與真實姓名、年籍
    均不詳之成年詐騙集團成員使用。嗣該詐騙集團成員取得上
    述帳戶資料後，即分別基於為自己不法所有之意圖，於97年
    10 月4日當天，以電話分別聯絡甲○○、丙○○及戊○○，
    向甲○○匡稱網路購物之付款方式設定錯誤，須至自動櫃員
    機前取消設定，對丙○○偽稱其誤簽自動扣款同意書，應至
    自動櫃員機前處理，另向戊○○佯稱因購物網站內部作業疏
    失，需要撤銷付款云云，致渠等陷於錯誤，分別於附表編號
    １至３所示【匯款時間】，在附表編號１至３所示【匯款地
    點】，匯款如附表編號１至３所示【金額】至附表編號１至
    ３所示上述帳戶內（匯款細節詳如附表編號１至３所示），
    旋遭提領一空。嗣甲○○、丙○○及戊○○發覺受騙後報警
    處理，方循線查知上情。
二、認定犯罪事實所之證據及理由：
  (一)本案被告丁○○所犯之罪，均係死刑、無期徒刑、最輕本刑
    為3 年以上有期徒刑以外之罪，其於準備程序就前揭被訴事
    實為有罪之陳述，經受命法官告知簡式審判程序之旨，並聽
    取其與公訴人之意見後，本院合議庭裁定由受命法官獨任進
    行簡式審判程序，是本案之證據調查，依刑事訴訟法第273
    條之2 規定，不受同法第159 條第1 項、第161 條之2 、第
    161 條之3 、第163 條之1 及第164 條至第170 條規定之限
    制，合先敘明。
  (二)上開犯罪事實，業據被告在本院審理中坦承不諱，核與證人
    即被害人甲○○、丙○○及戊○○於警詢及偵查中之指證情
    節相符，復有各該匯款收據、臺灣郵政公司及中國信託商業
    銀行函附之被告上述帳戶開戶資料及歷史交易明細紀錄等在
    卷可稽。被告雖一度辯稱：我當初是為了應徵工作，對方需
    要我提供帳戶資料，我才交付的，所以我也是被騙的云云。
    惟查，金融機構帳戶之存摺、提款卡及密碼事關個人財產權
    益之保障，其專屬性甚高，一般人均有妥為保管及防止他人
    任意使用之認識，且該等屬人化物品如落入不明人士手中，
    極易被利用為與財產有關之犯罪工具，是一般稍具智識經驗
    之人均能妥為保管，不致於會輕易交與他人使用。被告自承
    為大成商工畢業，現已成年（30歲），智識程度與一般常人
    無異，對上情豈有不知之理？況其於97年10月7 日與向收受
    其帳戶之成年男子失去聯絡後，因擔心帳戶遭他人不法使用
    ，曾以電話向中國信託商業銀行斗六分行掛失處理等情，亦
    為其所是認，若其不知金融帳戶之重要性，又何必在事後為
    掛失之舉措？由此益徵其交付前揭帳戶之時，主觀上即已預
    見本案帳戶將可能流為詐騙集團犯罪之工具，其卻仍執意交
    付，亦可認被告主觀上實具有幫助他人詐欺取財之犯意。再
    者，被告在警詢中先是供稱：因為我的皮包遺失（裡面有我
    的中國信託及郵局之提款卡、身分證影本及印章），我在4
    天後才發現云云，與一般販賣帳戶之人的辯解雷同，嗣後方
    坦承交付帳戶與他人之事實，若被告真係遭他人騙走帳戶資
    料，何以在警詢之初不立即坦承上情，反而選擇再虛捏1 個
    根本不存在之事實（指帳戶遺失乙事）加以隱瞞？在在可見
    被告已早知將帳戶隨意交與他人，屬犯罪行為，將受刑罰之
    制裁。則其所辯遭他人欺騙云云，為卸責之詞，不值採信。
    綜上可認本件事證明確，被告上述犯行洵堪認定，應依法論
    科。
三、論罪科刑之理由：
  (一)按刑法上之幫助犯，係對於犯罪與正犯有共同之認識，而以
    幫助之意思，對於正犯資以助力，而未參與實施犯罪之行為
    者而言。是以如未參與實施犯罪構成要件之行為，而係出於
    幫助之意思提供助力，即屬幫助犯，而非共同正犯。被告基
    於幫助之不確定故意，將該上述帳戶之提款卡及密碼等物交
    付他人，該等帳戶進而為他人詐欺取財之犯罪工具，是被告
    係參與詐欺取財罪構成要件以外之行為，且並無證據足資證
    明被告係以正犯而非以幫助犯之犯意參與犯罪，應認其所為
    係幫助犯而非正犯。是核被告所為，均係犯刑法第30條第1
    項、第339 條第1 項之幫助詐欺取財罪。
  (二)被告同時將2 個金融帳戶交與他人使用，僅有1 次幫助行為
    ，其雖因此而為他人多次詐欺取財犯行提供助力，觸犯數罪
    名，仍屬同種想像競合犯，應從一較重之幫助詐欺取財罪處
    斷。起訴書雖未記載被告幫助詐欺丙○○及戊○○之犯罪事
    實，但該部分與已經起訴之部分具有想像競合犯之裁判上一
    罪關係，為起訴效力所及，本院自得併予審究，特予說明。
  (三)被告幫助他人為詐欺取財之犯行，爰依刑法第30條第2 項之
    規定，按正犯之刑減輕其刑。
  (四)本院審酌被告所為交付金融帳戶之行為，助長犯罪之猖獗，
    影響社會正常經濟交易安全，增加被害人尋求救濟及偵查犯
    罪之困難，且犯後一度否認犯罪，誠屬不該，但本院念及被
    告最終能坦承犯行，已見悔意，且被告並無前科紀錄，有臺
    灣高等法院被告前案紀錄表附卷可考，足認被告平日素行尚
    佳，暨被告之家中狀況、工作及學歷，兼衡被害人遭詐騙之
    金額非微等一切情狀，量處如主文所示之刑，並諭知易科罰
    金之折算標準。
四、應適用之法律：
  (一)刑事訴訟法第273 條之1 第1 項、第299 條第1 項前段。
  (二)刑法第30條、第339 條第1 項、第41條第1 項前段。
  (三)刑法施行法第1 條之1 第1 項、第2 項前段。
本案經檢察官乙○○到庭執行職務。
中    華    民    國    98    年    4     月    30    日
                  刑事第五庭    法  官  王  紹  銘
以上正本證明與原本無異。
如不服本判決，應於收受本判決後10日內向本院提出上訴書狀，
並應敘述具體理由。如未敘述上訴理由者，應於上訴期間屆滿後
20日內向本院補提理由書狀（均須按他造當事人之人數附繕本）
「切勿逕送上級法院」。
                                書記官  洪  秀  虹
中    華    民    國    98    年    4     月    30    日
附錄本案論罪科刑法條全文：
中華民國刑法第30條（幫助犯及其處罰）：
幫助他人實行犯罪行為者，為幫助犯。雖他人不知幫助之情者，
亦同。
幫助犯之處罰，得按正犯之刑減輕之。
中華民國刑法第339條（普通詐欺罪）：
意圖為自己或第三人不法之所有，以詐術使人將本人或第三人之
物交付者，處5 年以下有期徒刑、拘役或科或併科1,000 元以下
罰金。
以前項方法得財產上不法之利益或使第三人得之者，亦同。
前2 項之未遂犯罰之。
【附表】
┌──┬───┬──────┬────────┬───────┬──────────┐
│編號│匯款人│  匯款時間  │    匯款地點    │金額（新臺幣）│  備            註  │
│    │      │            │                │              │                    │
├──┼───┼──────┼────────┼───────┼──────────┤
│ １ │甲○○│97年10月4 日│臺南市東區中華東│   66,000元   │分5 筆匯入被告中國信│
│    │      │23時許      │路2 段195 號中國│              │託斗六分行帳號462540│
│    │      │            │信託商業銀行中華│              │043411號帳戶內：    │
│    │      │            │分行自動櫃員機前│              │第1 筆：28,000元。│
│    │      │            │                │              │第2 筆：30,000元。│
│    │      │            │                │              │第3 筆：3,000 元。│
│    │      │            │                │              │第4 筆：4,000 元。│
│    │      │            │                │              │第5 筆：1,000 元。│
├──┼───┼──────┼────────┼───────┼──────────┤
│ ２ │丙○○│97年10月5 日│臺北市萬華區漢中│   123,000元  │分5 筆匯入被告中國信│
│    │      │1 時許      │街51號中國信託自│（檢察官之併辦│託斗六分行帳號462540│
│    │      │            │動櫃員機前      │意旨書誤載為「│043411號帳戶內：    │
│    │      │            │                │126,000 元」）│第1 筆：30.000元。│
│    │      │            │                │              │第2 筆：30,000元。│
│    │      │            │                │              │第3 筆：30,000元。│
│    │      │            │                │              │第4 筆：30,000元。│
│    │      │            │                │              │第5 筆：3,000 元。│
├──┼───┼──────┼────────┼───────┼──────────┤
│ ３ │戊○○│97年10月4 日│高雄縣鳳山市福城│    29,989元  │1 筆匯入被告西平路郵│
│    │      │17時25 分許 │高中附近自動櫃員│              │局帳號00000000000000│
│    │      │            │機前            │              │號帳戶內。          │
└──┴───┴──────┴────────┴───────┴──────────┘


司法院資訊處製作；財團法人民間司法改革基金會備份。
